【裁判字號】    92,交簡上,154
【裁判日期】    921231
【裁判案由】    過失傷害
【裁判全文】
臺灣高雄地方法院刑事判決                      九十二年度交簡上字第一五四號
    上  訴  人  臺灣高雄地方法院檢察署檢察官
    上  訴  人  乙○○○
    即  被   告
右上訴人因被告過失傷害案件，不服台灣高雄地方法院九十二年度交簡字第二一二五
號，中華民國九十二年十月三日第一審判決（聲請簡易判決處刑案號：九十二年度偵
字第一三八五九號），提起上訴，本院管轄之第二審合議庭判決如左：
    主  文
原判決撤銷。
乙○○○因過失傷害人，處拘役伍拾伍日，如易科罰金，以參佰元折算壹日。
其餘上訴駁回。
    事  實
一、乙○○○未考領機車駕駛執照，且明知無駕駛執照不得駕駛機車，竟於民國九十
    二年三月七日十八時四十分許，駕駛車牌號碼ＯＶＯ—八一六號重型機車一部，
    沿高雄縣旗山鎮○○路由南往北方向行駛，嗣行駛至高雄縣旗山鎮○○路三之三
    十五號前時，本應注意車輛行駛時，駕駛人應注意車前狀況，並隨時採取必要之
    安全措施，而依當時路況，天候晴、夜間有照明，柏油路面乾燥、無缺陷、道路
    無障礙物且視距良好，並無不能注意之情事，詎乙○○○竟疏未注意在其前方正
    靠邊行走之丙○（民國七年十二月二日生），其所駕駛之機車車頭與丙○身體發
    生碰撞，丙○因而倒地，並受有右脛腓骨骨折、右橈骨骨折、左肱骨骨折、顏面
    及左膝撕裂傷等傷害。
二、案經丙○訴由高雄縣警察局旗山分局報告台灣高雄地方法院檢察署檢察官偵查起
    訴。
    理  由
一、訊據被告乙○○○固不否認其未考領機車駕駛執照，且於右揭時地，駕駛上開機
    車肇事，並致告訴人受有上揭傷害之事實，惟矢口否認有何右揭過失傷害犯行，
    辯稱：伊當時車行速度很慢，至該路段時，告訴人突然從騎樓走出，並撞上伊機
    車菜籃，是告訴人來撞伊，伊沒有過失云云。惟查：
 （一）右揭事實，業據告訴人於警訊中指訴：「當時我沿中洲路南向北行走時，有
       向左邊路邊行走，就被對方沿中洲路由南向北方向行駛之機車撞斷我的右手
       、右腳，再向左邊倒時，左手也斷。」等語甚詳，復有道路交通事故調查報
       告表二紙、道路交通事故現場圖一紙及案發現場照片八張在卷可憑，而告訴
       人因本件車禍而受有上揭傷害，亦有長庚紀念醫院診斷證明書一紙附卷可稽
       。
 （二）被告雖為前揭辯解，並供稱係告訴人突然從騎樓走出來，並撞上伊機車菜籃
       云云，惟查，被告於上訴狀中就當時案發經過係供稱：告訴人當時逆向走在
       路中間，且突然偏向而撞到伊之機車等語，惟嗣於本院言詞辯論庭時又改供
       稱：當時告訴人是突然從騎樓走出來，並撞上伊之機車菜籃等語，是被告所
       供述案發經過前後不一，已難採信，而告訴人於警訊中已明確指稱案發經過
       係：伊當時係靠邊行走，就被被告騎機車撞上等語，並無被告所供稱上揭告
       訴人突然偏向被告機車或從騎樓走出等情事，且依卷附道路交通事故現場圖
       所示，告訴人車禍後所留血跡距離路邊僅零點九公尺，是告訴人於遭撞擊當
       時，其行走之處距離路邊亦應大約為零點九公尺左右，而該道路路寬則為七
       點八公尺，是可認告訴人於案發當時係靠路邊行走，亦無被告所指告訴人行
       走於路中間之事實，故被告前揭所辯，委無足採。按汽車駕駛人未領有駕駛
       執照駕車者，處新台幣六千元以上一萬二千元以下罰鍰，道路交通管理處罰
       條例第二十一條第一項第一款定有明文，且汽車行駛時，駕駛人應注意車前
       狀況，並隨時採取必要之安全措施，道路交通安全規則第九十四條第三項亦
       定有明文。而法令要求駕駛人應考領適當之駕駛執照，係因透過駕駛執照考
       試過程，可讓每位駕駛人具備基本之汽車或機車駕駛能力，並明瞭道路安全
       法規相關規定，以確保其自身及其他用路人之生命、財產安全，及交通安全
       秩序，本件被告已自承其並無考領機車駕駛執照，是其是否具備基本機車駕
       駛能力，已有可疑，被告卻又任意駕駛機車上路，且於上揭案發時地，疏未
       注意車前狀況而採取安全避讓措施，而發生本件交通事故，並導致告訴人受
       傷，被告應負過失之責任甚明，且被告之過失駕駛行為與告訴人所受傷害間
       ，亦具有相當因果關係。另告訴人於案發當時係靠路邊行走，已如前述，而
       依道路交通安全規則第一百三十三條前段規定：「行人應在劃設之人行道行
       走，在未劃設之人行道之道路，應靠邊行走。」，是行人在道路行走時，應
       靠邊行走，並無強制規定需靠左或靠右，而本件告訴人已遵照上揭規定靠邊
       行走，自難認有何逆向行走而應負與有過失之責任，一併敘明。
 （三）綜上所述，被告前揭所辯，僅係事後卸責之詞，不足為採，其有右揭過失傷
       害之犯行，應堪認定。
二、核被告所為，係犯刑法第二百八十四條第一項前段之過失傷害罪。被告無駕駛執
    照駕車，因而致告訴人受傷，其所犯過失傷害罪，應依道路交通管理處條例第八
    十六條第一項之規定，加重其刑至二分之一。另公訴人雖認被告有自首規定之適
    用，惟查，本件被告肇事後，係由告訴人家屬報警處理，被告並未主動報案等情
    ，已據被告於警訊時自承屬實（見卷附交通事故處理小組現場訪談訊問筆錄），
    且經告訴人於本院審理中指訴明確，是足認被告並未主動對未發覺之犯罪自首而
    接受裁判，自不符合刑法第六十二條前段自首要件規定，公訴人所認容有誤會，
    應予敘明。
三、原審以被告罪證明確，而予論罪科刑，固非無見。惟查，被告就本案應負過失之
    責，而告訴人則並無過失責任，已如前述，原審誤認告訴人亦與有過失，自有未
    洽，檢察官循告訴人之請求據此提起上訴，為有理由，自應由本院予以撤銷改判
    。爰審酌被告無駕駛執照卻仍駕駛機車上路，已危害其他用路人之生命財產安全
    ，且亦因過失之駕駛行為導致告訴人受傷，迄今仍未與告訴人達成和解以賠償損
    失，犯後仍飾詞卸責，未見悔意，惟念及被告未曾因刑事犯罪而受有期徒刑以上
    刑之宣告，有台灣高等法院被告全國前案紀錄表一紙在卷可查，素行尚可，及被
    告過失情節、告訴人所受傷勢與其他一切情狀，量處如主文所示之刑，並諭知易
    科罰金之折算標準，以資懲儆。公訴人雖請求予被告緩刑之宣告，惟本院考量被
    告犯後仍飾詞卸責，且迄今仍未與告訴人達成和解等情狀，本院認不宜予被告緩
    刑之宣告，併予敘明。而被告上訴意旨仍執前詞，否認犯罪，則無理由，應予駁
    回。
據上論斷，應依刑事訴訟法第四百五十五條之一第三項、第三百六十九條第一項前段
、第三百六十八條、第二百九十九條第一項前段，道路交通管理處罰條例第八十六條
第一項，刑法第二百八十四條第一項前段、第四十一條第一項前段，罰金罰鍰提高標
準條例第一條前段、第二條，判決如主文。
本案經檢察官甲○○到庭執行職務。
中       華        民       國     九十二   年    十二    月   三十一   日
                                          臺灣高雄地方法院交通法庭
                                                審判長法  官   李淑惠
                                                      法  官   黃呈熹
                                                      法  官   呂憲雄
右正本證明與原本無異。
不得上訴。
                                                     書記官    羅宗賢
中    華    民    國      九十三      年      一      月      二      日
附錄法條：
中華民國刑法第二百八十四條
(過失傷害罪)
因過失傷害人者，處六月以下有期徒刑、拘役或五百元以下罰金，致重傷
者，處一年以下有期徒刑、拘役或五百元以下罰金。
從事業務之人，因業務上之過失傷害人者，處一年以下有期徒刑、拘役或
一千元以下罰金，致重傷者，處三年以下有期徒刑、拘役或二千元以下罰
金。


司法院資訊處製作；財團法人民間司法改革基金會備份。
